【裁判字號】    92,交上易,847
【裁判日期】    920617
【裁判案由】    過失傷害
【裁判全文】
臺灣高等法院臺中分院刑事判決          民國九十二年度交上易字第八四七號
    上  訴  人  臺灣彰化地方法院檢察署檢察官
    被      告  丁○○
右上訴人因被告過失傷害案件，不服臺灣彰化地方法院中華民國九十二年三月十八日
第一審判決（民國九十二年度交易字第五號，起訴案號：臺灣彰化地方法院檢察署民
國九十一年度偵字第八六四五號），提起上訴，本院判決如左：
    主      文
原判決撤銷。
丁○○因過失傷害人，處有期徒刑月，如易科罰金，以佰元折算壹日，緩刑貳年
。
    事      實
丁○○於民國九十一年四月十二日下午四時三十分許，無照駕駛車牌號碼ＬＪＺ－○
四八號輕型機車，從彰化縣員林鎮○○路由南往北方向行駛，途經員林鎮○○街與大
同路交岔路口時，本應注意車前狀況，並隨時採取必要之安全措施，依當時情形，天
候為晴，光線充足，路面乾燥，無缺陷，無障物，視距良好，並無不能注意之情形
，且當地又為黃昏市○○路旁停放許多機車，人車來往頻繁，更應特別注意路況，竟
疏未注意車前狀況，於綠燈通過十字路口後，將站於未緊靠路邊之甲○輕微擦撞，致
甲○倒地受有右股骨轉子間骨折之傷害。案經甲○訴由臺灣彰化地方法院檢察署檢察
官偵查起訴。
    理      由
一、訊據被告丁○○，矢口否認有上開犯行，辯稱其駕駛機車通過十字路口，見到甲
    ○要橫越馬路即緊急剎車，並未擦撞到被害人，係被害人自行跌倒受傷等語，然
    查前項事實，已經告訴人甲○及當時在場之告訴代理人乙○○分別指述甚詳，又
    有診斷書附卷可稽，復有道路交通事故調查報告表及現場照片在卷足憑，被告也
    坦承有駕駛機車行經該處，而被害人所受之傷害，依財團法人彰化基督教醫院稱
    ：「此種骰骨轉子間骨折，在老人家常為跌倒，從自行車或走路或輕微撞傷所導
    致，此患者之病況，據本院急診之記錄，為走路與機車發生車禍所導致，少有驚
    嚇扭轉導致此種骨折之情況」，有該院九十一年十月二十五日彰基病歷字第九一
    一○○四五號函附偵查卷可資佐證，足見被害人之傷確係遭被告之機車擦撞所致
    ，被告辯稱未擦撞到被害人，顯係卸責之詞，不足採信。
二、按肇事地點在黃昏市○○路段○路旁不規則停放許多機車，且係在十字路口旁，
    被告騎機車行經該處，自應小心慢駛，注意車前狀況，並隨時採取必要之安全措
    施，而依當時情形，天候為晴，日間自然光線充足，路面乾燥，無缺陷，無障
    物，且視距良好，有道路交通事故調查報告表之記載及現場照片足按，被告竟疏
    未注意，擦撞站在路邊之被害人，其有過失刑責，要無可疑。至臺灣省彰化縣區
    車輛行車事故鑑定委員會及臺灣省車輛行車事故覆議委員會均認本件雙方當事人
    各執一詞，故無法研判肇事責任之歸屬等情，唯本院依現場路況、照片及被害人
    ，被告雙方之供詞，參酌彰化縣基督教醫院之函文內容等綜合研判，認被告確有
    駕駛機車擦撞被害人，且被害人所受之傷與被告之過失行為間，有相當因果關係
    ，被告之犯行堪以認定。
三、核被告所為，係犯刑法第二百八十四條第一項前段之過失傷害罪又被告肇事當時
    尚未考領有駕駛執照，已經其供明在卷，應依道路交通管理處罰條例第八十六條
    第一項之規定加重其刑，原審論罪科刑雖無不合，被告否認有過失亦無理由，然
    綜觀全卷，並無任何被害人當時欲自上開交岔路口由東往西方向走出之事證，被
    害人在原審供明：「我人站在路邊等我兒子，被告車速很快的過來，就撞到我，
    撞到我的右邊，當時我人是面對著菜市場」，有筆錄之記載足憑，不能僅憑原審
    法官對被告訊以：「對告訴人所言有何意見」時，被告答稱：「告訴人當時是講
    說要到市場對面的江屋貝瑪去等兒子」，即認被害人有要由車往西橫越馬路之情
    形，原判決事實欄為上述之認定，即有瑕疵，檢察官上訴意旨執此指摘原判決不
    當，為有理由，應予撤銷改判，爰審酌被告係無照駕駛，事後又否認有擦撞被害
    人，唯現與被害人已達成和解，賠償新臺幣（下同）二十萬元，除當場交付十二
    萬元外，餘款分期清償，有調解筆錄在卷足憑，而酌情科處有期徒刑三月，並諭
    知易科罰金之折算標準，由於被告尚無前科，未曾受有期徒刑以上刑之宣告，有
    被告全國前案紀錄表之記載足憑，經此教訓後當知所警惕，且現已取得駕駛執照
    ，當無再犯之虞，認所宣告之刑，以暫不執行為適當，併予宣告緩刑二年，以勵
    自新。
四、據上論斷，應依刑事訴訟法第三百六十九條第一項前段、第三百六十四條、第二
    百九十九條第一項前段，刑法第二百八十四條第一項前段、第四十一條第一項前
    段、第七十四條第一款，道路交通管理處罰條例第八十六條第一項，罰金罰鍰提
    高標準條例第一條前段、第二條，判決如主文。
本案經檢察官丙○○到庭執行職務。
中      華      民      國    九十二     年      六       月    十七    日
                                   臺灣高等法院臺中分院刑事第八庭
                                         審判長法  官  羅  得  村
                                               法  官  劉  榮  服
                                               法  官  陳  毓  秀
右正本證明與原本無異。
不得上訴。
                                               書記官  林  水  濱
中      華      民      國    九十二     年      六       月    十八    日
附錄：
刑法第二百八十四條第一項前段：因過失傷害人者，處六月以下有期徒刑、拘役或五
百元以下罰金。
                                                                        Ｆ


司法院資訊處製作；財團法人民間司法改革基金會備份。
